【裁判字號】    89,訴,7
【裁判日期】    900118
【裁判案由】    槍砲彈藥刀械管制等
【裁判全文】
臺灣板橋地方法院刑事判決                              八十九年度訴字第七號
    公  訴  人  臺灣板橋地方法院檢察署檢察官
    被      告  丁○○
    選任辯護人  舒建中
右列被告因違反槍砲彈藥刀械管制等案件，經檢察官提起公訴（八十八年度偵字第一
一五七０號）及移送併案審理（臺灣臺北地方法院檢察署八十九年度偵字第一０四九
八號），本院判決如左：
    主  文
丁○○被訴違反槍砲彈藥刀械管制條例及強制部分均無罪；被訴傷害部分公訴不受理
。
    理  由
壹、無罪部分：
一、公訴意旨略以：被告丁○○於民國八十八年一月二十九日，夥同丙○○（另案經
    檢察官通緝中）前往臺北縣新莊市○○路二十五號告訴人乙○○住處催討其子陳
    坤賢積欠女友陳孟萱之債務新台幣（下同）五百萬元未果，又於同年二月四日晚
    上十一時許，二人再度前往催討，告訴人乙○○唯恐遭受傷害，乃委請告訴人甲○○出面處理，然雙方洽談並不順利，迄至同年二月二十三日晚上八時許，被告
    復與丙○○及另一名年籍不詳之男子前往告訴人乙○○住處，三人擋住該住處大
    門，妨害其等進出之權利，嗣經告訴人乙○○報警後，被告遂趁隙逃逸；被告索
    債未遂後，懷疑係告訴人甲○○從中作梗，乃於同日晚上九時許，駕駛車號ＤＦ
    ─七三四三號自用小客車，埋伏於同市○○路一一二號前，見告訴人甲○○用膳
    完畢行經該處時，即持手槍於駕駛座後座自車內朝其生殖器部位射擊兩槍，致告
    訴人甲○○受有右腿槍傷合併右腿骨折、左拇指槍傷合併遠端骨折等傷害（傷害
    部未經告訴，詳如理由欄貳），因認被告涉犯刑法第三百零四條第一項之強制、
    槍砲彈藥刀械管制條例第七條第四項之未經許可持有手槍二罪嫌云云。
二、按犯罪事實應依證據認定之，無證據不得推定其犯罪事實；又不能證明被告犯罪
    者，應諭知無罪之判決，刑事訴訟法第一百五十四條、第三百零一條第一項分別
    定有明文；次按告訴人之告訴，係以使被告受刑事訴追為目的，是其陳述是否與
    事實相符，仍應調查其他證據以資審認，最高法院五十二年台上字第一三００號
    著有判例。
三、本件公訴人認被告丁○○涉犯前揭二罪嫌，無非係告訴人乙○○、甲○○之指訴
    ，及有九０手槍彈殼、彈頭各一顆扣案可資佐證，而此彈殼及彈頭經鑑定結果認
    係制式口徑9mm 已擊發之彈殼及同口徑經撞擊變形之彈頭銅包衣等為其主要論據
    。訊據被告則矢口否認有何本件強制及未經許可持有手槍之犯行，並辯稱：伊與
    丙○○前往告訴人乙○○住處數度催討債務未果後，並未因此懷恨而擋住該住處
    大門，妨害他人進出之權利；又伊手臂曾經受傷，無法正常使力，不可能持手槍
    槍擊告訴人甲○○成傷等語。經查：
（一）告訴人乙○○於警訊時固指訴：「於八十八年二月二十三日『晚上二十時』，
      在我家，當時有參名綽號『小馬』（即被告）、『小伍』及另名不詳之男子擋
      在我家大門口，不讓我們全家出入，控制我們行動，我當時打電話報案，他們
      看到警方巡邏車到達就趁隙逃逸」等情（見偵查卷第十頁），然其於偵查中則
      稱：「丁○○與丙○○來討債．．．，並沒有恐嚇我，也沒有持東西出來；最
      後一天八十八年二月二十三日『早上』，練、傅及車上還有人共三、四人來我
      家，我以為要押人，我不敢出來」等語（見偵查卷第四十七頁反面、第四十八
      頁），此有關遭被告擋住大門妨害出入權利之供述，在犯罪時間上已有不同，
      且所稱「以為要押人，不敢出來」情節，是否係被告行為造成，已有可疑﹖另
      告訴人乙○○於本院調查中則改稱：「被告到我們家三次，都沒有阻擋我們進
      出大門，是第三次（即八十八年二月二十三日）早上，我的鄰居打電話給我，
      說我的樓下有三、四個人，我不知道有沒有被告在內，於是我就不敢出來，我
      就打電話給派出所．．．」等語（見本院八十九年五月二十五日訊問筆錄），
      據此，可見告訴人乙○○就有關被告擋住其住處大門，妨害出入權利」之指訴
      ，前後矛盾，顯有瑕疵；況且，除了告訴人乙○○之指訴外，別無其他事證足
      以佐證其陳述是否與事實相符，故難僅以此片面指訴即認被告構成強制罪嫌。
（二）公訴人雖依告訴人甲○○於警訊及偵查中指稱：因受告訴人乙○○委託處理債
      務糾紛，與被告調解未果，致被告懷恨在心，而遭其在新莊市○○路一一二號
      前埋伏槍擊受傷等情、所提出診斷證明書乙紙及扣案之九０手槍彈殼、彈頭各
      一顆等論據，而認被告成立槍砲彈藥刀械管制條例第七條第四項之未經許可持
      有手槍罪，惟本案迄今並未扣有被告持有之任何手槍，且告訴人甲○○復供陳
      因夜間視線不良，未能看清楚遭何種槍枝擊傷，則上開診斷證明書及彈殼、彈
      頭等物證，實未能佐證告訴人甲○○之指訴與事實相符，同樣難憑其唯一指訴
      論被告以未經許可持有手槍罪責。
    綜上所述，公訴人認定被告構成本案二罪嫌，均各以告訴人乙○○、甲○○之指
    訴為唯一論據，尚有不足，而本院復查無其他相當證據可資審認其等指訴是否與
    事實相符，故無從證明被告犯有公訴人所指強制及未經許可持有手槍二罪嫌，爰
    依法諭知其無罪之判決。
貳、不受理部分
一、公訴意旨另以：被告於右揭時、地持手槍於駕駛座後座自車內朝告訴人甲○○生
    殖器部位射擊兩槍，致其受有右腿槍傷合併右腿骨折、左拇指槍傷合併遠端骨折
    等傷害，因認被告此部分行為另涉犯刑法第二百七十七條第一項之傷害罪嫌云云
    。
二、按告訴乃論之罪，未經告訴者，應諭知不受理之判決，刑事訴訟法第三百零三條
    第三款定有明文。
三、本件公訴人認被告傷害告訴人甲○○部分，係觸犯刑法第二百七十七條第一項之
    傷害罪，依同法第二百八十七條前段規定，須告訴乃論。茲查被害人甲○○於警
    訊及偵查中固曾陳述被告涉有傷害之情節，並提出診斷證明書為證，惟綜觀偵查
    卷全部，查無告訴人甲○○已表示就傷害事實對被告提出告訴之證據（雖其於警
    訊中曾供陳『請警方依法處理』，但此未具體表明告訴之對象及事實，不能認已
    對被告提出傷害告訴），甚至其於警訊中反而表明「被槍擊後沒有報案，我想私
    了」（見偵查卷第八頁反面），足認本案被告被訴傷害部分，顯未經告訴，揆諸
    前揭說明，應就此部分為不受理之諭知。
、併辦部分─移送併辨意旨另以：被告明知手槍、彈藥係屬槍砲彈藥刀械管制條例
    所列管之物品，不得持有，竟未經許可持有制式口徑9mm 半自動手槍一支及制式
    口徑9mm 半自動手槍彈二十七顆，嗣於八十九年一月二日凌晨四時許，經警在臺
    北市○○○路○段一四七巷十一弄二號三樓女友周幸蓉租處內查獲，並扣得上開
    手槍及子彈，因認被告亦涉犯同條例第七條第四項之未經許可持有手槍及同條例
    第十二條第四項之未經許可持有子彈二罪嫌云云。訊據被告雖坦承於八十八年九
    月間，在高雄市某酒吧內，以十萬元代價向不詳姓名、年籍綽號「小四」男子購
    得上開手槍及子彈，而未經許可予以持有。然查：被告本案所犯之違反槍砲彈藥
    刀械管制條例案件，既經本院諭知無罪在案，則上開移送併辦部分，與本案即無
    何連續犯裁判上一罪之關係，本院無從併予審究，自應檢還該檢察官另行偵處，
    附此敘明。
據上論斷，應依刑事訴訟法第三百零一條第一項、第三百零三條第三款，判決如主文
。
本案經檢察官方伯勳到庭執行職務。
中      華      民      國       九十       年     一     月    十八    日
                                      臺灣板橋地方法院刑事第三庭
                                          法  官  趙  義  德
右正本證明與原本無異。
如不服本判決應於送達後十日內向本院提出上訴狀。
                                          書記官  張  慧  玲
中      華      民      國       九十       年     一     月    三十    日


司法院資訊處製作；財團法人民間司法改革基金會備份。
